【裁判字號】    98,訴,575
【裁判日期】    980731
【裁判案由】    損害賠償
【裁判全文】
臺灣臺北地方法院民事判決               98年度訴字第575號
原      告  甲○○
訴訟代理人  蔡文玲律師
被      告  乙○○
上列當事人間請求損害賠償事件，本院於民國98年7 月10日言詞
辯論終結，判決如下：
    主      文
被告應給付原告新臺幣壹拾伍萬元。
原告其餘之訴駁回。
訴訟費用由被告負擔百分之十五，餘由原告負擔。
本判決第一項得假執行，被告如以新臺幣壹拾伍萬元為原告預供
擔保，得免為假執行。
    事實及理由
一、按訴狀送達後，原告不得將原訴變更或追加他訴，但擴張或
    減縮應受判決事項之聲明者，不在此限，民事訴訟法第255
    條第1 項第3 款定有明文。本件原告起訴時請求被告給付新
    臺幣（下同）100 萬元，及自起訴狀繕本送達之翌日起至清
    償日止，按年息5%計算之利息，嗣於民國98年3 月2 日當庭
    捨棄遲延利息之請求（見本院卷第53頁），核屬訴之減縮，
    揆諸前開規定，應予准許。
二、原告主張：原告係源柏興業股份有限公司（下稱源柏公司）
    負責人，被告自89年4 月10日起任職源柏公司，擔任業務主
    管，因被告於95年9 月8 日起連續曠職三天，源柏公司乃依
    勞動基準法（下稱勞基法）第12條之規定不經預告而終止勞
    動契約，且依勞基法第18條之規定，不需給付被告預告期間
    工資及資遣費。而被告深知源柏公司財務正常，且無脫產之
    虞，無實施保全程序之必要，竟聲請本院對原告以96年度全
    字第67號假扣押裁定（下稱系爭假扣押裁定），並執以查封
    原告名下不動產，致原告被誤認為發生財務困難，因而名譽
    受損，且原告所經營之源柏公司財務調動及信用均受影響，
    致財務週轉不靈，須向民間高利借貸以支付貨款，利息損失
    不貲。惟系爭假扣押裁定經臺灣高等法院96年度抗字第2059
    號民事裁定廢棄，且被告所提之本案訴訟亦遭本院以96年訴
    字第6842號判決敗訴在案，爰依民法第184 條第1 項、第
    195 條第1 項前段及民事訴訟法第第531 條之規定，選擇合
    併請求被告賠償財產上及精神上損失各50萬元，其中財產上
    損害部分，另依民事訴訟法第22 2條第2 項規定聲請法院認
    定數額等情。並聲明：被告應給付原告100 萬元。
三、被告則以：被告於任職期間遭原告之妻辱罵，而在被告離職
    後，原告則於業界、供應商和客戶間誹謗被告，揚言使被告
    於業界無法立足，致被告名譽、財產均受有損害，被告擬對
    原告請求賠償，因被告任職源柏公司多年，深知源柏公司財
    務狀況窘迫，時常遲付薪資，需靠借貸度日，為保全債權，
    始向本院聲請假扣押原告之財產，並無不當等語。並聲明：
    原告之訴駁回，如受不利判決，願供擔保請准免為假執行。
四、按假扣押因自始不當而撤銷者，債權人應賠償債務人因假扣
    押或供擔保所受之損害，民事訴訟法第531 條第1 項定有明
    文。所謂「假扣押裁定因自始不當而撤銷」，係指對於假扣
    押裁定抗告，經抗告法院依命假扣押時客觀存在之情形，認
    為不應為此裁定而撤銷之情形而言，最高法院67年臺上字第
    1407號判例可資參照。經查，原告主張被告聲請本院准以96
    年度全字第67號民事裁定對原告實施假扣押，並執該裁定聲
    請本院查封原告名下不動產，嗣該裁定經臺灣高等法院96年
    度抗字第2059號廢棄確定等事實，為被告所不爭，且有上開
    裁定在卷可參（本院卷第23頁至第25頁），並經本院調取本
    院96年度執全字第3290號執行卷宗核閱屬實，堪信為真正。
    依上開規定，被告自應賠償原告因假扣押所受之損害。被告
    雖以前詞辯稱伊聲請執行上開假扣押並無不當等語，惟關於
    假扣押裁定因自始不當而撤銷，債權人依民事訴訟法第531
    條第1 項規定對債務人所負賠償責任，乃本於假扣押裁定撤
    銷之法定事由而生，最高法院著有58年度臺上字第1421號判
    例可資遵循。是被告前詞所辯，並不影響其依民事訴訟法第
    531 條第1 項所應負之賠償責任。次按「名譽」為個人在社
    會上享有一般人對其品德、聲望或信譽等所加之評價，屬於
    個人在社會上所受之價值判斷。因此名譽有無受損害，應以
    社會上對其評價是否貶損為斷。準此，查封不動產之強制執
    行行為，既具有公示性，客觀上即足使被查封人被指為債信
    不良，其原所建立之聲望必有減損，信譽勢必因此低落。而
    不法侵害他人名譽者，被害人得請求賠償相當之金額，為民
    法第195 條第1 項所明定。是原告主張其因被告不當聲請假
    扣押查封其不動產，致其名譽受損據以請求被告以金錢賠償
    其名譽貶低之損害，尚無不合。惟審酌被告不動產經假扣押
    查封之名譽受損期間計約3 個月，此經本院調取上述執行卷
    宗核閱甚明，及原告為系爭假扣押聲請時職業為柏源公司外
    銷協理，名下財產約百餘萬元；原告受假扣押時為柏源公司
    負責人，名下財產約值2 千餘萬元，各有兩造財產資料附卷
    可稽（本院卷第76至82頁）等一切情狀，認原告請求賠償賠
    償名譽受損之非財產上損害50萬元，尚屬過高，應以15萬元
    為適當。至於原告另請求賠償財產上損害50萬元一節，因未
    據其證明何項財產受有何等損害，即無適用民事訴訟法以自
    由心證定其數額之問題，原告既未能舉證其有何項財產因假
    扣押受有損害，即不得請求此部分損害賠償。是綜上所述，
    原告請求被告給付15萬元部分，為有理由，應予准許。逾此
    範圍之請求，為無理由，應予駁回。原告勝訴部分，所命給
    付之金額未逾50萬元，依民事訴訟法第389 條第1 項第5 款
    規定，應依職權宣告假執行；並依同法第392 條第2 項規定
    ，宣告被告如預供擔保得免為假執行。
五、據上論斷，本件原告之訴為一部有理由，一部無理由，依民
    事訴訟法第79條、第389 條第1 項第5 款、第392 條第2 項
    ，判決如主文。
中    華    民    國    98    年    7     月    31    日
                      民事第三庭  法  官  黃明發
以上正本係照原本作成
如對本判決上訴，須於判決送達後20日內向本院提出上訴狀
中    華    民    國    98    年    7     月    31    日
                                  書記官  陳怡如


司法院資訊處製作；財團法人民間司法改革基金會備份。
